臺灣高等法院高雄分院刑事判決　　　 100年度上易字第1082號
上　訴　人
即　被　告　陳永成
上列上訴人因詐欺案件，不服臺灣高雄地方法院100 年度易字第
947 號中華民國100 年10月3 日第一審判決（起訴案號：臺灣高
雄地方法院檢察署100 年度偵字第7770號），提起上訴，本院判
決如下：
    主  文
上訴駁回。
     事  實
一、陳永成於民國100 年1 、2 月間，在高雄市○○區○○路13
    1 號陳仁卿經營之清仁機車行，見有魏天成所有送修之偉士
    牌白色重機車1 部（車牌號碼XBD －627 號、引擎號碼VLBI
    M －263068號，下稱系爭機車），竟意圖為自己不法之所有
    ，多次向陳仁卿稱系爭機車為其所有及欲取回，陳仁卿均向
    陳永成告以系爭機車非其所有，拒絕陳永成取走系爭機車。
    詎陳永成猶不罷手，於100 年2 月26日下午9 時許，先向瑞
    春車行負責人董瑞賢告知要販賣一部舊機車，並相約在高雄
    市○○區○○路與中都街口會面。其後，陳永成趁陳仁卿不
    在場之際，向不知情之清仁機車行員工蔡明山佯稱：「這部
    機車是我的，我要牽走，但車牌不是我的」等語，施詐術使
    蔡明山誤認系爭機車係陳永成所有，蔡明山遂將系爭機車上
    懸掛之XBD －627 號車牌取下，而將系爭機車交付陳永成。
    陳永成取得系爭機車後，即與董瑞賢共同協力將系爭機車推
    回瑞春車行。嗣經陳仁卿發覺後報警處理，適陳永成再返回
    清仁機車行附近欲取回自己所有原放在該處之機車，遭亦在
    場目擊陳永成取走系爭機車之陳仁卿母親發現，因而查獲上
    情。
二、案經高雄市政府警察局三民第一分局報請臺灣高雄地方法院
    檢察署檢察官偵查起訴。
     理  由
一、證據能力之說明：證人魏天成於偵查中具結後所為證述，雖
    性質上亦屬審判外之陳述，惟實務運作時，偵查中檢察官向
    被告以外之人所取得之陳述，原則上均能遵守法律規定，不
    致違法取供，其可信性極高，為兼顧理論與實務，乃於修正
    刑事訴訟法時，增列第159 條之1 第2 項，明定被告以外之
    人於偵查中向檢察官所為陳述，除顯有不可信之情況者外，
    得為證據。經查，證人魏天成於偵查中之證述並無任何佐證
    可認有顯不可信之情形，而檢察官及被告就證人魏天成在偵
    查中具結後所為證言，在法院審理中亦未聲請傳喚實施交互
    詰問。從而，證人魏天成在檢察官偵訊時具結後所為陳述自
    得作為證據。
二、訊據上訴人即被告（下稱被告）陳永成否認有詐欺取財之犯
    行，辯稱其原有米色偉士牌重機車1 輛失竊，因誤認系爭機
    車為其所有之偉士牌重機車，故向陳仁卿要求取回，而陳仁
    卿亦告知如系爭機車為其所有即可將之取回，其因而將系爭
    機車取走，並無詐欺之故意等語。
三、經查：
    (一)系爭機車為魏天成所有而委請清仁機車行陳仁卿修復之事
      實，已經證人魏天成於偵查中結證及證人陳仁卿於本院審
      理中結證明確（見偵查卷第19頁、本院卷第33－37頁），
      並有系爭機車車輛詳細資料表、贓物認領保管單在卷足憑
      （見警卷第27、31頁），自堪以認定。
    (二)被告陳永成固辯稱其原有米色偉士牌重機車1 輛失竊，因
      誤認系爭機車為其所有之偉士牌重機車，故向陳仁卿要求
      取回，而陳仁卿亦告知如系爭機車為其所有即可將之取回
      ，其因而將系爭機車取走，並無詐欺之故意等語。然證人
      陳仁卿於本院審理中已結證稱被告陳永成曾多次向其表示
      系爭機車為其所有，但其均向被告陳永成回稱系爭機車非
      其所有，不得取走系爭機車等語（見本院卷第33－37頁）
      ；又被告陳永成固有000 00000號偉士牌重機車1 輛，然
      該機車早於84年3 月31日即遭逕行註銷牌照，此有車輛詳
      細資料報表在卷可稽（見警卷第28頁），再依被告陳永成
      於本院之陳述，其所有之000 00000號偉士牌重機車原放
      在清仁機車行對面騎樓，約於十年前即失竊，當時並未報
      警等情（見本院卷第41頁），縱認被告陳永成上開陳述為
      真，衡諸常情，被告陳永成所有之偉士牌重機車豈有於失
      竊十年後出現在清仁機車行之理？況陳仁卿屢次向被告陳
      永成告知系爭機車非其所有，且系爭機車於100 年2 月26
      日亦懸掛有XBD －627 號車牌，而同顏色之偉士牌機車不
      知凡幾，被告陳永成當無僅依機車顏色即遽認系爭機車為
      其所有而失竊之機車，另參以被告陳永成倘認系爭機車為
      其失竊之偉士牌重機車，被告陳永成當提出證據資料向陳
      仁卿證明其所有權及要求取回或報警處理，詎被告陳永成
      均未提出證據證明或報警處理，足見被告陳永成辯稱其取
      走系爭機車係因誤認系爭機車為其所有而失竊之偉士牌重
      機車，並無詐欺之故意一節，即無可採信。被告陳永成明
      知系爭機車非其所有，仍向清仁機車行之員工蔡明山誆稱
      系爭機車為其所有，致蔡明山陷於錯誤而任由被告陳永成
      取走系爭機車，被告陳永成有不法所有之意及施用詐術之
      行為，甚為明確。
    綜上所述，被告陳永成詐欺取財犯行，事證明確，堪以認定
    。
四、核被告陳永成所為，係犯刑法第339 條第1 項詐欺取財罪。
    又被告陳永成前因誣告案件，於96年間經法院判處罪刑及減
    刑為有期徒刑2 月又15日確定，並於97年7 月15日易科罰金
    執行完畢，有臺灣高等法院被告前案紀錄表在卷足憑，其受
    有期徒刑執行完畢後，於5 年內故意再犯本件有期徒刑以上
    之罪，為累犯，應依刑法第47條第1 項規定加重其刑。
五、原審認被告陳永成罪證明確，因而適用刑法第339 條第1 項
    、第47條第1 項規定，並審酌被告陳永成意圖為自己不法之
    所有，以詐術詐取系爭機車，造成系爭機車所有人魏天成及
    陳仁卿之損害，惟念及系爭機車價值非鉅，此經瑞春車行董
    瑞賢於原審審理中結證稱系爭機車約值新臺幣1 萬5 千等語
    （見原審卷第36頁），復經被害人魏天成領回，且被害人魏
    天成亦表明願意原諒被告陳永成不再追究（見原審卷第41頁
    ）等一切情狀，量處拘役59日，並諭知如易科罰金以1 千元
    折算1 日之折算標準。其認事用法，核無不合，量刑亦屬允
    當。被告陳永成上訴意旨否認犯罪，指摘原判決不當，為無
    理由，應予駁回。
據上論斷，應依刑事訴訟法第368條，判決如主文。
本案經檢察官方娜蓉到庭執行職務。
中    華    民    國  100     年    12    月    22    日
                    刑事第八庭  審判長法  官  李炫德
                                      法  官  徐美麗
                                      法  官  郭玫利
以上正本證明與原本無異。
不得上訴。
中    華    民    國  100     年    12    月    22    日
                                      書記官  梁美姿
附錄本判決論罪科刑法條
刑法第339 條第1項：
意圖為自己或第三人不法之所有，以詐術使人將本人或第三人之
物交付者，處5 年以下有期徒刑、拘役或科或併科1 千元以下罰
金。